【裁判字號】    90,交抗,57
【裁判日期】    900621
【裁判案由】    違反道路交通管理處罰條例
【裁判全文】
台灣高等法院刑事裁定                           九十年度交抗字第五七號
    抗  告  人
    即受處分人   甲  ○  ○
右抗告人因違反道路交通管理處罰條例案件，不服台灣板橋地方法院交通法庭，中華
民國九十年一月三十一日所為駁回其聲明異議之裁定（八十九年度交聲字第四五四號
），提起抗告，本院裁定如左：
    主  文
原裁定及原處分均撤銷。
甲○○汽車駕駛人，汽車行駛於高速公路而不遵守管制之規定，處罰鍰新台幣參仟元
，並記違規點數壹點。
    理  由
一、抗告意旨略以：證人即舉發之警員林志文到庭證稱：「其看得很清楚，不可能誤
    認」云云，容有爭議，蓋在當時車流量大且車輛交錯迅速的情形下，證人如何準
    確地於一公里外指出係抗告人所駕駛之車輛有違規情事，如何清楚地看到車牌號
    碼，均無任何證據可以證明。且於填寫罰單時，將抗告人之地址由「一三八巷」
    誤載為「十三巷」，罰單亦未按規定由違規人簽名，或註明拒簽之理由，即行離
    開等，益足證明渠等執行公權力之過程極為粗糙。況本案已近三年，該員警在尋
    常的三分鐘流程案件中，記憶是否那麼清楚，不會錯誤，亦令人質疑。原裁定僅
    憑證人一面之詞，即評斷抗告人違規而裁定駁回異議，實有不當。另查本件抗告
    人於期限內八十六年十二月初提出申訴函，歷時三年多未見函覆，卻於八十九年
    遭監理所裁處因逾期而科處最高罰鍰，監理所逕自採最高額之裁決過程亦有嚴重
    瑕疵云云。
二、本院經查：
  (一)按汽車行駛高速公路（按係八十七年十月二十六日公佈修正前之原條文），不得
    有在路肩行駛，或利用路肩超越前車或倒車之行為；又執勤之公路警察發遇有在
    路肩行駛之情形者，得逕行舉發，高速公路交通管制規則第九條第二款、第二十
    六條第二項第四款分別定有明文。次按汽車行駛於高速公路或設站管制之道路，
    而不遵守管制之規定者，處汽車駕駛人新台幣（下同）三千元以上六千元以下之
    罰鍰，道路交通管理處罰條例（按係依行為時，即民國八十八年四月二十一日修
    正公布前之舊法，以下同）第三十三條第一項定有明文。又同條例第六十三條第
    一項第一款規定，汽車駕駛人，違反第三十三條者，除依原條款處罰鍰外，記違
    規點數一點。
  (二)經查：本件抗告人即受處分人甲○○於民國八十六年十一月二十九日十五時許，
    駕駛車號ＨＴ─七三０八號小客車行經國道中山高速公路南向一百六十七公里處
    ，因「違規行駛路肩」，遭警員當場攔停舉發之違規事實，有內政部警政署國道
    公路警察局舉發違反道路交通管理事件通知單乙紙在卷（見原審卷第七頁）可證
    ，雖該通知單上將抗告人之地址由「一三八巷」誤載為「十三巷」，且無抗告人
    之簽名，亦未註明抗告人未簽名之理由，然抗告人有於上開時地經警攔下開單舉
    發，並檢收該未簽名、地址記載有誤之通知單一節，業經抗告人於原審直陳不諱
    （見原審卷第十五頁），是警員於簽發通知單時，縱有前述瑕疵，亦因抗告人不
    為爭執並檢收該通知單而已治癒，抗告人自不得執此再為論據，況上開瑕疵亦無
    礙於抗告人違規事實之認定。又抗告人另雖辯稱：舉發之警員無證據可證明一公
    里外違規者係抗告人所駕駛之車輛，且事隔三年，證人於原審所為證言是否準確
    ，亦有爭議云云。惟查：證人即舉發之警員林志文到庭證稱：「（問：取締時是
    否有可能誤認？）如果誤認，就會放他走，我們取締時，除非很確定才會攔他車
    下來，我們與異議人也不認識，不會故意攔他，而且當時是下午三時，我們看的
    很清楚，不可能誤認。」、「（問：異議人當時是否告訴你們誤認了？）我們都
    會先看證件，他告訴我們他要下豐原，因為塞車，所以提早開入路肩，請我們不
    要開罰單，又說同是公務機關服務，看我們能否通融」等語（見原審卷第十六至
    十七頁），核與該警員於八十六年十二月十九日針對抗告人所提申訴案而製作之
    國道公路警察局第三警察隊交辦單上所載：「違規地點一六七公里南下路肩被警
    攔下，確實是有行駛路肩之違規，而豐原交流道是一六八公里南下，違規人稱要
    下豐原交流道，於一六七公里處即行駛路肩，一六七至一六八有一公里之差距，
    違規屬實，絕非當事人所申訴之內容：：。」互核相符，有該交辦單附本院卷可
    憑，是所辯證人之證言不足採信云云，自屬無據。衡量證人業已具結擔保其證言
    之憑信性，且證人與抗告人間並無何嫌隙，亦為抗告人所是認，而國道公路警察
    隊就台北區監理所所轉抗告人之申訴案亦函覆台北區監理所稱：「經查該車係尾
    隨警車一段距離後本隊始攔車依法掣單舉發，該車違規屬實：：」等語，有該公
    警國三刑字第一０六二二號函函文在卷（見本院卷）足憑，是抗告人所駕駛之車
    輛確有違規行駛路肩，而為警員確認無誤後，加以攔截填單舉發等事實，仍可認
    定。
三、原處分機關因以抗告人有前開違規事實，援引道路交通管理處罰條例第三十三條
    第一項、第六十三條第一項第一款之規定，裁處罰鍰新台幣陸仟元，並予記違規
    點數一點，固非無據。惟查抗告人迭於聲明異議狀及抗告意旨陳稱：伊於期限內
    之八十六年十二月初曾提出申訴函，歷時三年多未見函覆，卻於八十九年遭監理
    所裁處因逾期而科處最高罰鍰，顯有違誤等語。原審對於抗告人是否有於八十六
    年十二月提出申訴及申訴結果如何一節，疏未調查，逕認抗告人前開異議理由尚
    難憑採，而依原處分裁處抗告人最高額之罰鍰新台幣六千元，並予記違規點數一
    點，自有未洽。本件抗告人確於申訴期限十五日內之八十六年十二月九日提出申
    訴一節，業經本院向交通部公路局台北區監理所函詢屬實，此有該所九十年五月
    二十四日九０─四五三─六─一四八００號函附本院卷可稽，而該所於接獲申訴
    後，即函轉內政部警政署國道公路警察局第三警察隊處理，該隊嗣於查明後函覆
    台北區監理所，並未通知抗告人等情，此亦有內政部國道公路警察局第三警察隊
    （九十）公警國三刑字第０八四二四號函暨附件在卷（見本院卷）可憑，而依道
    路交通管理處罰條例第九條第一項規定：「本條例所規定罰鍰之處罰，行為人接
    獲違反道路交通管理事件通知單後，應於十五日內，到達指定處所聽候裁決。但
    行為人認為舉發之事實與違規情形相符者，得不經裁決，逕依各該條款罰鍰最低
    額，自動向指定之處所繳納結案。」、違反道路交通管理事件統一裁罰標準及處
    理細則第四十四條第一項規定：「違反道路交通管理事件行為人，未依規定自動
    繳納罰鍰，或未依規定到案聽候裁決，處罰機關應於一個月內依標準表逕行裁決
    之。」本件抗告人既已於十五日之申訴期間內提出申訴，接受申訴之機關復未將
    處理申訴之結果通知抗告人，以便抗告人自行繳款結案，則處罰機關自無依標準
    表裁處抗告人以最高金額罰鍰之理，原處分既有上開違誤，原裁定未予撤銷，另
    為適法之處理，自有未合。抗告意旨否認違規之事實，雖非可採；惟原裁定維持
    原處分，駁回抗告人於原審所為之聲明異議，核有違誤，自應由本院將原裁定及
    原處分均予撤銷，並自為裁定如主文第二項所示，以資適法。
四、據上論斷，應依道路交通案件處理辦法第二十六條、第二十條，刑事訴訟法第四
    百十三條，裁定如主文。
中         華         民         國     九十    年   六     月  二十一  日
                              台灣高等法院交通法庭
                                  審判長法  官  蔡  永  昌
                                        法  官  陳  榮  和
                                        法  官  徐  昌  錦
右正本證明與原本無異。
不得再抗告。
                                        書記官  吳  金  來
中      華      民      國    九十      年      六      月   二十一   日


司法院資訊處製作；財團法人民間司法改革基金會備份。
